臺灣高雄地方法院刑事裁定　　　　　　 94年度交聲字第619號
原處分機關　交通部公路總局高雄區監理所
異　議　人
即受處分人　甲○○
右列異議人即受處分人因違反道路交通管理處罰條例案件，對於
交通部公路總局高雄區監理所民國94年11月10所為之處分（原處
分：高監自字第裁80-NJ0000000號、80-ZAA019622號、80-ZFB01
4108號），聲明異議，本院裁定如下：
    主  文
異議駁回。
    理  由
一、異議意旨略以：異議人分別於(一)民國94年3月20日晚間8時15
    分駕駛車牌號碼SB-3135號自用小客車行駛於高雄縣大寮鄉
    ○○路江山加油站前時，因超速被警查獲，致遭裁決應處新
    台幣（下同）2400元之罰鍰。(二)94年4月14日上午10時18分
    駕駛前開車號行駛於國道一號北上29.4公里前，因超速被警
    查獲，致遭裁決應處新台幣6000元之罰鍰。(三)94年4月22日
    上午2時20分駕駛前開車號行駛於國道三號北上57公里前，
    因超速被警查獲，致遭裁決應處新台幣6000元之罰鍰，異議
    人係因搬家未收到上開罰單，為此原處分機關所為處分，顯
    錯誤，爰聲明異議，請求撤銷原處分云云。
二、按汽車行駛高速公路，應依速限標誌指示，高速公路交通管
    制規則第5 條第1 項前段定有明文；次按汽車行駛於高速公
    路，而不遵管制之規定者，處汽車駕駛人3000元以上6000
    元以下罰鍰；汽車駕駛人，行車速度，超過規定之最高時速
    ，或低於規定之最低時速，或裝用測速雷達感應器者，處新
    臺幣1200元以上2400元以下罰鍰；其感應器沒入之。汽車駕
    駛人有第33條、第40條第1 項款之一者，除依原條款處罰鍰
    外，並各記違規點數一點。道路交通管理處罰條例第33條第
    1 項、第40條第1 項、第63條第1 項第1 款分別定有明文。
    次按處理違反道路交通管理事件，有關文書送達之程序，依
    行政程序法之規定；又應為送達之處所不明者，行政機關為
    避免行政程序遲延，得依行政程序法第80條以下所定程序，
    命為公示送達；公示送達應由行政機關保管送達之文書，而
    於行政機關公告欄黏貼公告，告知應受送達人得隨時領取；
    公示送達自公告之日起，經20日發生效力，此觀違反道路交
    通管理事件統一裁罰基準及處理細則第5 條、行政程序法第
    78條第1 項第1 款、第2 項、第80條前段及第81條前段之規
    定自明。再按違反道路交通管理處罰條例之行為人，於接獲
    違反道路交通管理事件通知單（即舉發單）後，未依規定自
    動繳納罰鍰或未依規定到案聽候裁決，亦或不服舉發事實，
    而未於15日內，向處罰機關陳述意見者，處罰機關得依違反
    道路交通管理事件統一裁罰基準及處理細則第44條第1 項之
    規定，依該處理細則第2 條所定附件之統一裁罰標準表，對
    行為人逕行裁決，道路交通管理處罰條例第9 條第1 項亦有
    明文。
三、經查：
　(一)異議人所有之車牌號碼SB-3135號號自用小客車，分別於前
    揭時間因「在高速公路超速行駛」、「駕駛人行車速度，超
    過規定之最高時速20公里以上」等違規事實，遭內政部警政
    署國道公路警察局第一警察隊、第六警察隊及高雄縣政府警
    察局以違反道路交通管理處罰條例第40條、第33條第1 項之
    規定，逕行舉發交通違規等情，為異議人所不否認，並有測
    速照相儀器攝得本件違規之採證照片2 幀，及高警局交字第
    NJ0000000 號、公警局交字第ZAA019622 號、公警局交字第
    ZFB014108 號舉發違反道路交通管理事件通知單共3 紙附卷
    可憑，是以異議人上開交通違規之事實，應甚明確。
　(二)異議人雖辯稱：伊因從未收到任何舉發通知單及掛號，指摘
    原處分機關未審酌該情，所為處分，顯有錯誤云云。惟按汽
    車所有人名稱、住址等如有變更，應向公路監理機關辦理登
    記，此觀道路交通安全規則第23條第1 項之規定甚明。查本
    件異議人所有之上開自用小客車登記之車籍地址為高雄縣大
    寮鄉○○路97號，該址同為異議人之戶籍地址，此有其個人
    基本資料查詢結果（見本院卷第19頁）及舉發違反道路交通
    管理事件通知單各3 份在卷足稽，是以本件異議人違規之舉
    發通知單，依前開車籍地址對異議人為郵寄送達，於法並無
    不合。
  (三)又上開舉發通知單3 份以郵務送達後，均經郵政機關以「遷
    移新址不明」或「查無此人」為由，退回原舉發機關，顯見
    異議人之居住處所已屬不明，原舉發機關內政部警政署國道
    公路警察局第一警察隊、第六警察隊及高雄縣政府警察局遂
    分別依公示送達規定，於94年5 月12日以高縣警交字第
    0940084654號公告、94年6 月15日以公警一交字第
    0940191412號公告、94年6 月10日以公警六交字第
    0940691737號公告，此有高雄縣政府警察局94年12月2 日高
    縣警交字第0940053168號函、內政部警政署國道公路警察局
    第一警察隊94年12月1 日公警一交字第0940172136號函及第
    六警察隊94年12月5 日公警六交字第0940672869號函暨隨函
    檢送之郵寄無法投遞清冊3 份、公示送達公告及照片2 張附
    卷可稽（見本院卷第24頁至第33頁），該等程序核與行政程
    序法第78條、第80條、第81條、第82條等規定並無不合。從
    而，本件上開舉發通知單均應認於公告之日起，經20日即已
    生合法送達於異議人之效力。異議人顯係因可歸責於己之自
    身因素，致未接獲違規舉發通知單，原舉發機關以公示送達
    方式送達舉發通知單並為不當。
  (四)又異議人之戶籍地既未改變，異議人亦自承係因搬家而未收
    到舉發通知單，是異議人既未按址居住，復未陳報變更地址
    ，則原舉發機關依址寄送文書後仍未能送達，乃有理由認異
    議人之應受送達處所不明，舉發機關依法將異議人上開3 次
    違規文件公告辦理公示送達，異議人逾期仍未到案，原舉發
    機關乃移送予原處分機關逕行裁決，核其送達程序均為合法
    ，原處分機關依法裁決，並分別裁處異議人科處新台幣（下
    同）2400元、6000元、6000元之罰鍰之處分亦無違誤。異議
    人仍執前詞聲明異議，為無理由，應予駁回。
  (五)至按汽車駕駛人有違反道路交通管理處罰條例第40條第1 項
    、第33條第1 項者，除依原條款處罰鍰外，並予各記違規點
    數1 點，道路交通管理處罰條例第63條第1 項第1 款定有明
    文。本件原處分機關就異議人前開違規事實，除依法予以裁
    處罰鍰外，卻漏未適用同條例第63條第1 項第1 款規定記違
    規點數，雖有未洽，然異議人聲明異議並未指摘及此，且因
    記違規點數亦屬行政罰上之不利益處分，基於「不利益變更
    禁止原則」，本院不得逕予加重異議人之處分，此部分應由
    原處分機關自行裁量是否另對異議人補裁記點處罰，併此敘
    明。
四、從而，原處分機關據以援引前揭規定對異議人所為之裁處，
    並無不當，本件聲明異議，為無理由，應予駁回。
據上論結，應依道路交通案件處理辦法第19條，裁定如主文。
中　　華　　民　　國　　94　　年　　12　　月　　19　　日
                  交通法庭  法　官  楊淑珍
以上為正本證明與原本無異。
如不服本裁定應於送達後5日內向本院提出抗告狀。
中　　華　　民　　國　　94　　年　　12　　月　　20　　日
                            書記官  林秀敏
